臺灣高雄地方法院民事裁定
111年度事聲字第4號
異  議  人  彭定偉  
            易麗莎  
視同異議人  易羣    

相  對  人  財政部國有財產署

法定代理人  曾國基  


上列當事人間請求拆屋還地等事件，異議人對於民國110年11月1
日本院司法事務官所為110年度司聲字第954號確定訴訟費用民事
裁定之處分提出異議，本院裁定如下：
    主  文
原裁定廢棄。
異議人及視同異議人應連帶賠償相對人之訴訟費用額確定為新臺
幣壹拾陸萬伍仟陸佰元，及自原裁定送達翌日起至清償日止，按
週年利率百分之五計算之利息。
    理  由
一、程序部分：
  ㈠按司法事務官處理事件所為之處分，與法院所為者有同一之
    效力；當事人對於司法事務官處理事件所為之終局處分，得
    於處分送達後10日之不變期間內，以書狀向司法事務官提出
    異議；司法事務官認前項異議有理由時，應另為適當之處分
    ，認異議為無理由者，應送請法院裁定之；法院認第1項之
    異議為有理由時，應為適當之裁定，認異議為無理由者，應
    以裁定駁回之，民事訴訟法第240條之3及第240條之4第1項
    、第2項、第3項分別定有明文。查原裁定分別於民國110年1
    1月21日（寄存送達生效日）、110年11月8日送達異議人彭
    定偉、易麗莎，異議人均於同年11月17日向本院提出異議，
    經司法事務官認其異議無理由，移送本院裁定，經核上開規
    定均無不合，合先敘明。
  ㈡次按第一審受訴法院確定訴訟費用額，應對全體訴訟當事人
    為之，並應同時確定訴訟費用額，若當事人中任一人對於確
    定訴訟費用額之裁定不服，因對全體訴訟當事人必須合一確
    定，其效力與應負擔之金額自應及於全體訴訟當事人。查相
    對人對異議人及易羣聲請確定訴訟費用額，經本院司法事務
    官以110年度司聲字第954號裁定後，雖僅異議人提出異議，
    惟依上開說明，本件訴訟費用額之確定對易羣必須合一確定
    ，故異議人提起本件異議，依民事訴訟法第56條第1項第1款
    規定，其效力應及於易羣，爰將易羣列為視同異議人。
二、異議意旨略以：相對人於本件起訴時，逕以高雄市○○區○○段
    ○○段000000地號土地（下稱系爭土地）整筆土地之面積107㎡
    ，作為門牌號碼高雄市○○區○○○路000號建物（下稱系爭建物
    ）占用系爭土地之面積，依上開面積核定訴訟標的價額為新
    臺幣（下同）28,601,100元，並繳納第一審裁判費263,768
    元。惟查，系爭建物實際占用系爭土地之面積僅63.58㎡，相
    對人亦因此於109年3月25日民事更正訴之聲明聲請狀將請求
    拆除面積更正為63.58㎡，訴訟標的價額減縮至16,994,934元
    ，並自陳第一審裁判費應為161,600元，顯有溢繳等語，則
    相對人上開減縮部分視為撤回，此部分裁判費102,168元，
    應由相對人自行負擔，異議人僅須負擔聲明減縮後之第一審
    裁判費161,600元，則相對人於本件所支出之訴訟費用為第
    一審裁判費161,600元、地政機關複丈費及建物測量費4,000
    元，合計為165,600元，原裁定命異議人賠償相對人逾165,6
    00元本息部分，於法未洽，爰聲明異議，求予廢棄原裁定。
三、經查，兩造間請求拆屋還地事件，相對人起訴請求異議人及視同異議人拆屋還地，並給付相當於租金之不當得利，經本院108年度重訴字第270號判決相對人一部勝訴一部敗訴，並諭知訴訟費用由異議人及視同異議人連帶負擔，異議人不服提起上訴，視同異議人亦視同提起上訴，經臺灣高等法院高雄分院109年度重上字第139號判決駁回上訴確定，並諭知第二審訴訟費用由上訴人負擔，有相對人提出之歷審判決書及確定證明書附卷可稽（見原裁定卷第11至41頁），並經本院依職權調閱上開卷宗，核閱無誤。又相對人於本件起訴時，以系爭土地之全部面積107㎡（見本院108年度審重訴第185號，下稱審查卷，第35頁之土地登記謄本），作為系爭建物占用面積，依此計算訴訟標的價額為28,601,100元（計算式：公告現值267,300元/㎡107㎡＝28,601,100元），而自行繳納第一審裁判費263,768元（見審查卷第21頁之起訴狀第7頁所載訴訟標的價額暨訴訟費用），嗣經地政機關測量確認系爭建物實際占用面積僅63.58㎡（見本院108年度重訴字第270號卷㈠第109頁之土地複丈成果圖），相對人因此於109年3月25日民事更正訴之聲明聲請狀，將請求拆除面積減縮為63.58㎡，訴訟標的價額減縮為16,994,934元（計算式：公告現值267,300元/㎡63.58㎡＝16,994,934元），並自陳第一審裁判費應為161,600元等語（見本院108年度重訴字第270號卷㈠第131頁），則相對人起訴後減縮應受判決事項聲明，實質上與訴之一部撤回無異，自應負擔撤回部分之裁判費（最高法院99年度台抗字第713號裁定意旨參照），故相對人所繳納而得計入本件確定訴訟費用額計算之第一審裁判費數額僅為161,600元，加上相對人支出地政規費4,000元，共計165,600元（計算式：161,600元＋4,000元＝165,600元），準此，異議人及視同異議人應連帶負擔之訴訟費用應為165,600元。
四、綜上所述，異議人及視同異議人應連帶賠償予相對人之訴訟
    費用額確定為165,600元及其法定遲延利息，異議意旨指原
    裁定不當自屬有據，即應由本院將原裁定廢棄，並另行確定
    其訴訟費用額如主文第2 項所示。
五、結論：本件異議為有理由，依民事訴訟法第240 條之4 第3
    項前段，裁定如主文。
中　　華　　民　　國　　111 　年　　3 　　月　　28　　日
                民事第五庭法　官　秦慧君
正本係照原本作成。
如對本裁定抗告須於裁定送達後10日內向本院提出抗告狀，並繳
納裁判費新臺幣1,000元。
中　　華　　民　　國　　111 　年　　3 　　月　　28　　日
                          書記官　林雯琪